【裁判字號】    98,易,1214
【裁判日期】    981229
【裁判案由】    毀損
【裁判全文】
臺灣桃園地方法院刑事判決              98年度易字第1214號
公  訴  人  臺灣桃園地方法院檢察署檢察官
被      告  乙○
            丙○○
上列被告因毀損案件，經檢察官提起公訴（98年度偵字第16946
號），本院判決如下：
    主  文
乙○、丙○○均無罪。
    理  由
一、公訴意旨略以：被告乙○為座落桃園縣大園鄉○○村○○段
    尖山小段38之221 號土地（下稱本案38之221 號土地）所有
    人。緣前開土地於民國85年間被告乙○父親游景水時代，雙
    方口頭約定由甲○○之父古金旺接手耕作牧草，游景水向桃
    園縣大園鄉公所請領農地轉作金。嗣94年間古金旺交由其女
    甲○○繼續耕作收成。被告乙○之父過世後，前開農地於95
    年11月6 日由被告乙○繼承，雙方雖未言明，但仍續由甲○
    ○在其上耕作收成牧草，被告乙○亦以其上耕種牧草為由向
    大園鄉公所繼續請領農地轉作金。迄97年間，因被告乙○欲
    在上開土地興建農舍，為向大園鄉公所申請農用證明，土地
    上不得有牧草，竟與被告丙○○共同基於毀損之犯意，明知
    土地上牧草為甲○○耕作收成，竟由被告丙○○於同年6 月
    26 日 某時，前往上開土地，以割草機割除甲○○耕作之牧
    草，並由被告丙○○將割除之牧草取走，嗣經甲○○發現報
    警查獲上情。因認被告乙○、丙○○均涉有刑法第354 條之
    毀損罪嫌等語。
二、按被告未經審判證明有罪確定前，推定其為無罪；又犯罪事
    實應依證據認定之，無證據不得認定犯罪事實；又不能證明
    被告犯罪者，應諭知無罪之判決，刑事訴訟法第154 條第1
    項、第2 項及第301 條第1 項分別定有明文。
三、公訴人認被告乙○、丙○○涉有毀損犯行，無非係以告訴人
    甲○○之指訴、證人余寶榮、楊東木之證述及本案38之221
    號土地所有權狀、現場照片、告訴人所提供之牧草買賣契約
    書、牧草買賣估價單影本、桃園縣大園鄉公所98年6 月24日
    大鄉農字第0980014234號函暨所附發放清冊影本、告訴人提
    出之86年6 月26日款項借用證、本院87年度民執字第13623
    號動產拍定證明書、本院87年度全字一第1831號民事裁定、
    告訴人之父古金旺參加邱國財之母魏玉霜互助會之互助會單
    影本、臺灣桃園地方法院檢察署97年度偵字第16995 號不起
    訴書、97年度偵字第12756 號起訴書為其主要論據。惟訊據
    被告乙○、丙○○均堅詞否認有毀損之犯行，被告乙○辯稱
    ：土地是伊所有，牧草不是甲○○種的，據伊父親游景水告
    訴伊是一位邱姓男子所種植的，伊父親則領取土地轉作金，
    伊不知道甲○○父親古金旺與伊父親游景水有口頭達成協議
    由地主領取農地轉作金，而由甲○○父親在土地上耕作，伊
    沒有毀損等語；被告丙○○辯稱：是乙○要建農舍，叫伊去
    割草，伊才去割草，伊不知道牧草是何人種植，伊沒有毀損
    等語。經查：
  (一)證據能力部分：查本案所引用之供述及非供述證據，經本院
    依法踐行調查證據程式，檢察官、被告乙○及丙○○均不爭
    執各該證據之證據能力（見本院審易字卷第27頁），且亦查
    無依法應排除其證據能力之情形，是後述所引用證據之證據
    能力均無疑義，先予敘明。
  (二)本案38之221 號土地於89年間由被告乙○父親贈與被告乙○
    及其2 位弟弟，嗣於95年土地分割後登記於被告乙○名下，
    為被告乙○所有，被告乙○因欲於該土地興建農舍，為向桃
    園縣大園鄉公所申請農用證明，遂委由被告丙○○於97年6
    月26日前往本案38之221 號土地割取牧草，並將所割取之牧
    草轉送被告丙○○作為割取牧草之代價等情，業據告訴人甲
    ○○於警詢及偵查中證述甚詳（見97年度他字第5317號卷第
    1 、28-29 、44、48頁），且為被告乙○、丙○○所不否認
    （見97年度他字第5317號卷第18-19 、44-45 、57頁，本院
    審易字卷第27頁），此外，並有桃園縣蘆竹地政事務所本案
    38之221 號土地所有權狀、現場照片、實施北區區域計畫地
    區自用農舍建造執照影本在卷可稽（97年度他字第5317號卷
    第31、62-63 頁，97年度偵字第12756 號卷第73頁），此部
    分之事實，應堪認定。
  (三)被告乙○雖否認依約定本案38之221 號土地上之牧草係由甲
    ○○所種植並收成，而其得據此向桃園縣大園鄉公所請領農
    地轉作金等情，惟據告訴人甲○○於警詢及偵查中證稱：本
    案38之221 號土地上牧草係伊所種植，伊雖然沒有與被告乙
    ○簽訂租約，但於80幾年間伊父親古金旺已經與前地主游景
    水口頭條件交換，由伊父親幫忙整理土地，地主則得領取大
    園鄉公所之轉作金，游景水於92年過世後，其繼承人即被告
    乙○也同意伊父親在本案38之221 號土地種植牧草，被告乙
    ○雖稱牧草是邱國財所種植，然邱國財前因欠伊父親借款，
    因此將牧草交由伊父親全權處理，直至94年12月底，因伊父
    親年邁，才交由伊種植，如果被告乙○沒有同意，伊無法在
    該筆土地上種植牧草，直至97年第一期都還是由被告乙○領
    取土地轉作金，被告乙○知道該地牧草是由伊種植等語（見
    97 年 度他字第5317號卷第1-2 、28-29 頁，97年度偵字第
    1275 6號卷第15-16 、34頁）；且據證人余寶榮於警詢及偵
    查中證稱：因為邱國財欠甲○○父親錢，因此於86年間將牧
    草轉讓給甲○○父親，被告乙○知道這件事情沒有阻止，繼
    續領取轉作金，之後甲○○接手種植牧草，被告乙○也沒有
    反對，伊一直在該處幫忙從事整理、種植牧草之工作，被告
    乙○並沒有說不給伊收割牧草，就伊認知，牧草所有權是甲
    ○○的等語（97年度他字第5317號卷第55-56 頁，97年度偵
    字第12756 號卷第19-20 頁）；又據證人楊東木於偵查中證
    稱：牧草原本是邱國財的，後來因為欠甲○○父親錢，因此
    將權利移轉給甲○○父親，被告乙○父親知道這件事情，後
    來甲○○父親移轉給甲○○，被告乙○沒有表示反對，繼續
    領取轉作金，並讓甲○○種植牧草等語（97年度他字第5317
    號卷第56頁），經核，上開證人之證述均大致相符，且96年
    第1 期、97年第1 、2 期本案38之221 號土地之轉作金確實
    由被告乙○領取，有桃園縣大園鄉公所98年6 月24日大鄉農
    字第0980014234號函暨所附發放清冊影本在卷可按（見97年
    度他字第5317號卷第71-76 頁），被告乙○並未反對告訴人
    甲○○於本案38之22 1號土地上種植牧草，且向桃園縣大園
    鄉公所請領轉作金等情，應堪認定。況被告乙○於警詢時供
    稱：本案38之221 號土地上牧草由邱姓男子種植，由古金旺
    收割，伊聽古金旺說因為他與邱姓男子有互助會問題，因此
    邱姓男子將牧草所有權定讓給他，96年間因伊要在該處申請
    建農舍，有以口頭告知甲○○丈夫楊東木要將土地收回等語
    （97年度他字第5317號卷第19頁），若非游景水已與古金旺
    約定由古金旺在上開土地上種植牧草及收成，由游景水收取
    農作轉作金，而被告乙○於95年間繼承上開土地時，亦承襲
    其父親游景水與古金旺之約定，被告乙○亦知其後由證人甲
    ○○承繼上開約定，並明知證人甲○○持續在上開土地上種
    植及收成牧草，被告乙○何以需欲在上開農地上申請興建農
    舍時，口頭告知證人甲○○之配偶楊東木此等事項？足以證
    明被告乙○此部分之辯解，顯有違常情，不足採信。益見本
    案38之221 號土地於95年間登記為被告乙○所有後，被告乙
    ○與證人甲○○雖未言明，但仍續由證人甲○○在其上耕作
    收成牧草，被告乙○亦以土地上耕種牧草為由，向桃園縣大
    園鄉公所繼續請領農地轉作金等情，應認屬實。
  (四)按不動產之出產物，尚未分離者，為該不動產之部分，民法
    第66條第2 項定有明文，易言之，不動產出產物在尚未收取
    分離前，其所有權仍應屬於不動產之所有權人所有。本件告
    訴人甲○○依約雖可收割本案38之221 號土地上所種植之牧
    草，然牧草坐落土地即為被告乙○所有之土地，故本件土地
    既歸被告乙○所有，揆諸前揭說明，其上未分離之出產物即
    牧草亦屬被告乙○所有，是被告乙○僱請被告丙○○將之收
    割，要屬毀損被告乙○自己之物，與刑法第354 條毀損罪之
    構成要件不符，被告2 人均難以該項罪責相繩。
四、綜合上開事證以析，被告乙○縱有違反其與證人甲○○之約
    定，而僱請被告丙○○將前該土地上之牧草砍除，充其量為
    民事問題，自應循民事程序以謀救濟，與刑法上毀損罪之構
    成要件不合，公訴人所提出之前開證據，尚不能證明被告乙
    ○、丙○○有毀損之犯行。此外，復查無其他積極證據足資
    證明被告2 人有何毀損之犯行，自應為被告乙○、丙○○無
    罪判決之諭知。
據上論斷，應依刑事訴訟法第301條第1項，判決如主文。
本案經檢察官陳仁傑到庭執行職務。
中    華    民    國    98    年    12    月    29    日
                  刑事第四庭  審判長法  官  袁雪華
                                    法  官  張淑華
                                    法  官  林宜靜
以上正本證明與原本無異。
如不服本判決應於收受判決後10日內向本院提出上訴書狀，並應
敘述具體理由。其未敘述上訴理由者，應於上訴期間屆滿後20日
內向本院補提理由書( 均須按他造當事人之人數附繕本) 「切勿
逕送上級法院」。
                                    書記官  黃俊燁
中    華    民    國    98    年    12    月    29    日


司法院資訊處製作；財團法人民間司法改革基金會備份。
